臺灣高等法院高雄分院民事判決　九十年度上字第三一三號
　　　上　訴　人　甲○○
　　　被　上訴人　乙○○
右當事人間返還信託物等事件，上訴人對於中華民國九十年七月三十一日臺灣高雄地
方法院八十九年度訴字第三五七四號第一審判決提起上訴，本院判決如左：
　　　主　　　文
上訴駁回。
第二審訴訟費用由上訴人負擔。
　　　事　　　實
甲、上訴人方面：
一、聲明：
　(一)原判決廢棄。
　(二)被上訴人應給付上訴人新臺幣（下同）一百九十萬六千二百七十五元，及自起訴
    狀繕本送達之翌日起，至清償日止，按週年率百分之五計算之利息。
　(三)第一、二審訴訟費用均由被上訴人負擔。
　(四)請准上訴人供擔保宣告假執行。
二、陳述：除與原判決記所載相同，予以引用外，補稱：
　(一)原判決理由第四、(四)、以上訴人除以自己名義於高雄企銀楠梓分行開設0000
    0000000000號活期存款帳戶外，並有定期存款，而定期存款之利息均
    直接匯入該帳戶，每月利息約四千八百九十三元（以九十年三月份計算），則每
    年得利息五萬八千七百十六元，上訴人於九十年四月九日將定期存款七筆解約，
    合計為一百零六萬二千零四十五元，另高雄企銀楠梓分行八十八年度計給付上訴
    人利息十一萬七千八百九十八元，原判決因而認定十一萬餘元之本金應近於二百
    萬元，核與上訴人父親贈與上訴人之金錢相當，原判決乃進而認定被上訴人名下
    系爭帳戶、定存單之金額，並非上訴人存入；惟查，近年來中央銀行一再調降利
    率，各商業銀行因而莫不紛紛調降存放款利率，此為公眾週知之事實，民國九十
    年之存款利率，自較民國八十八年存款利率為低，能否如原判決以上開方式，由
    九十年利息與本金之比率，據以推算八十八年度之本金為若干，顯有疑義，亦即
    八十八年度利率較高之情形下，是否不須二百萬元本金即可產生十萬七千八百九
    十八元利息，尚有研求之餘地，原判決未予查明，遽認為上訴人自己名義之定期
    存款金額，尚有近二百萬元，實屬率斷。
　(二)系爭帳號內之存款，向由上訴人自行使用，上訴人於七十七年二月三日向訴外人
    郭麗娥購買中古洗衣機器設備，價金四萬五千元，同日自系爭帳戶內提領五萬元
    ，又上訴人之父陳進財於八十三年六月間，將坐落高雄市○○區○○段六八號土
    地贈與上訴人，上訴人為繳納土地增值稅三十二萬二千九百四十四萬及贈與稅一
　　萬四千一百三十七元及代書費、登記規費，而於八十三年六月廿二日自系爭帳號
　　提出三十五萬元支應，兩造於八十年間起即未支付生活費，準此，被上訴人絕無
　　給與上訴人三十五萬元鉅款之理，該系爭帳號內金額若非上訴人所有，上訴人豈
　　能提領三十五萬元鉅款，而被上訴人始終未加干涉，足見該帳號內金額確為上訴
　　人所有，上開事實，有系爭帳號往來明細，購買洗衣設備之收據之紙、土地增值
　　稅繳款書一紙、贈與稅繳款書一紙等在卷（上訴人原審九十年三月廿二狀呈）可
　　稽，上開有利上訴人事證，原判決理由竟完全未加斟酌，其理由不備，至為顯然
　　。
　(三)該系爭帳認自開戶起，一切與銀行往來之存提款，均由上訴人親自為之，被上訴
    人從未至高雄企銀楠梓分行辦理存、提款事宜，此可核對被上訴人筆跡與銀行留
    存之憑條上簽名即明，上訴人於原審已請求調閱存提款憑款，業據高雄企銀楠梓
    分行檢呈在卷，原判決未予核對筆跡，亦未說明依據何種證據，遽認定被上訴人
    曾至銀行存提款，顯與卷內證據不符。
　(四)被上訴人為捏造系爭帳號、定存單之款項為其所有，辯稱，婚前經營理髮廳，頗
    有積蓄，將之存放美濃郵局，婚後除在「憶得寶公司」工作外，並在家中從事家
    庭理髮工作，每月所得二、三萬元，與前開積蓄存放於高雄企銀云云，惟查：原
    審向美濃郵局等函查被上訴人自民國七十年起至九十年之存、提款資料，業經旗
    山郵局九十年六月七日函覆稱乙○○並未在該局所轄美濃郵局設立帳戶，足證被
    上訴人謊稱婚前頗有積蓄云云，皆為不實；另原審向「憶得寶股份有限公司」函
　　查被上訴人於該公司就職歷年薪資記錄，業經該公司負責人函覆稱，該公司只能
　　證明其工作年資八十三年四月至八月，工作期間薪資為新臺幣七萬五千一百零八
　　元整，極為明確，是以被上訴人乙○○僅於八十三年間四月至八月前後五個月，
　　從事電子零件加工，平均每月薪資一萬五千零二十二元（75108÷5＝15022），
　　何來每月二、三萬元收入？又上訴人父親曾因被上訴人告知無生活費，而給予被
　　上訴人二十萬元生活費，被上訴人於原審自承在卷（九十年五月廿八日筆錄），
　　如被上訴人每月有如此豐厚之收入，並有鉅額存款，上訴人之父親豈有可能再給
　　予被上訴人二十萬元生活費？上開不利被上訴人之證據，在在證明被上訴人根本
　　無力儲存鉅額存款，原判決理由亦未說明何以不予採信。竟完全未加斟酌，容有
　　違誤。
　(五)再者，被上訴人主張於婚後從事家庭理髮，惟理髮廳僅開設一年多，業據證人陳
    嘉春於原審九十年三月廿八日證述明確，在在顯示被上訴人並無穩定收入來源，
    上開證人證詞原判決亦毫未加斟酌，被上訴人固有提出高雄縣理燙髮美容職業工
    會開具「從業證明書」一紙，惟該工會是否有隨時稽核被上訴人繼續營業中即甚
    為可疑，況工會法並無任何條文明定工會得出具此種證明，是以該證明書內容是
    否屬實，乃甚為可疑，又自該證明內容係稱：「被保險人乙○○女士於七十九年
    十二月一日起確實從事理髮工作並加入本會為會員。」等語，足見：1.該證明係
    為辦理保險之用，始有「被保險人」等字樣。2.該證明係證明自七十九年十二月
    一日起有從事理髮等工作，惟至何時終止則無載明。3.系爭帳號存入現金（利息
    除外），自七十一年十二月廿九日開戶算至七十九年十一月三十日，累計為八十
    二萬二千元，另自七十九年十二月一日起，則僅有三十五萬，被上訴人即便有於
    七十九年十二月一日起從事家庭理髮，惟在此之前並無收入，何來款項存入八十
    二萬二千元？足見被上訴人所辯不實。
　(六)上訴人因教育程度不高，工作收入有限，婚後支付家庭生活所需時感窘迫，上訴
    人之父乃時予資助，上訴人自七十一年開設系爭帳戶時，最初均將款項存放系爭
    帳戶，嗣於八十三年間因夫妻長期失和，乃另行於高雄企銀楠梓分行以自己名義
    開設帳戶，上訴人之理財方式均為陸續存入金額，於一段時間後，即會將部份金
    額改為定期存單，以獲較高利息，自七十一年起按期利息滾入本金，將近二十年
    來利息相當可觀，惟就上訴人歷次存入金額以觀，系爭帳戶累計存入一百一十七
　　萬二千元，另上訴人自己名義之帳戶累計存入一百一十三萬二千零四十五元，上
　　訴人製有彙總表二紙可供核對上開存入金額實亦含有歷年所生利息，惟合計僅為
　　二百三十萬四千零四十五元，而上訴人父親贈與金額合計約二百八十萬元，原判
　　決未見及此，遽為不利上訴人之認定，上訴人萬難甘服。
三、證據：援用在原審之立證方法，並聲請(一)向高雄企銀楠梓分行查詢上訴人在該行
　　之00000000000000號帳戶於民國八十八年存入利息十一萬七千八
　　百九十六元，其實際本金為多少(二)向上開分行查詢定期存單到期是否不使用原留
　　印鑑即可換單？(三)向高雄市第三信用合作社右昌分社查詢被上訴人在該分社自七
　　十年起之往來明細。
乙、被上訴人方面：
一、聲明：求為判決如主文所示，如受不利判決，願供擔保，請准免假執行。
二、陳述：
　(一)上訴人在尚未與被上訴人結婚之前即在故鄉美濃鎮經營「貴容理髮廳」此有台灣
    省高雄縣政府六十九年一月六日所核發之營利事業登記證影本可稽，故頗有積蓄
　　而將之存在美濃郵局。婚後除在設於高雄市○○區○○街五十號之「憶得寶公司
　　」及加工區其它公司擔任電子零件加工的之工作外，更在家中從事家庭理髮的工
　　作，每月所得二、三萬元，並將之與前皆積蓄存放在高雄企銀，一段時間後再將
　　之改為定存。此可自財政部八十四年度綜合所得稅稅額證明書中確有被上訴人八
　　十四年之所得總額共計三十九萬五千六百一十四元之多及證人陳姿伶在原審證詞
　　可證，故可知並非如上訴人所言，「婚後被告為家庭主婦，並未在外工作」。而
　　事實上，上訴人擔任「磨石工」並非每日皆有工作可做，且因時代變遷，磨石子
　　逐漸被磁磚所取代，上訴人工作機會日益減少；故在七十七年才改業學習洗衣，
　　而每月收入才二萬多，八十年起上訴人甚至未曾支付生活費用更遑論存錢。此可
　　詳見地院八十八年度婚字第七五四號離婚事件中所述可知。
  (二)自上訴人起訴狀事實理由欄所載「初結婚時略有積蓄」繼則又言「原告前開存款
    ，率皆為原告之父所贈與」，因此究竟是屬於婚姻關係存續中之工作所得抑或贈
    與所得未明，而上訴人既認為該筆款項係伊所有，則對此部分除須說明清楚外，
    更應負舉證責任。而上訴人雖然在原審時，請其父親陳進財到庭作證，證稱曾陸
    續給上訴人二百多萬元，但是卻無法證明上訴人皆有將所有之贈與儲存起來。此
    外，上訴人上訴後兩造之女即證人陳容如證稱在八十四年四月五日清明節掃墓之
    後，上訴人與其父有講到金錢的情形「當時我父親有向我祖父抱怨說，其他的叔
    叔都有分到金錢，只有我父親沒有從我祖父那邊拿到什麼錢：：。」再徵之證人
　　陳姿伶在原審證稱「爺爺給父親八十萬元，因為是嬸嬸拿來的。」「之後爺爺給
　　我們二十萬元，我與母親重新去開立壹個新戶頭。」而證人陳嘉春在原審證稱「
　　民國八十三年時，曾拿一百萬元給我買計程車。」因此，上訴人既然會抱怨其它
　　兄弟分到金錢而自己沒有拿到什麼錢，所以上訴人之父親才會在八十三、四年間
　　拿錢給上訴人，其金額為八十萬元，再加上給家人生活費二十萬，故合計一百萬
　　元，適與證人陳嘉春所受贈與購買計程車之一百萬元相同。而上訴人之父親既然
　　要贈與上訴人錢為何不自己拿來卻要兒媳婦〔即陳姿伶所言嬸嬸〕拿來，「當時
　　那筆錢是放在地上：：但最後應該是父親拿去。」因此可知證人陳進財無非為示
　　公平，故透過兒媳婦拿錢過來，而其金額又與陳嘉春相同。因此可見證人陳嘉春
　　所稱有結婚的兄弟，父親會給較多，並不實在。蓋若有結婚之兄弟，證人陳進財
　　會給較多，則應該是給上訴人一百萬元，另外給被上訴人家用二十萬元，而不是
　　給上訴人及被上訴人之家用合計一百萬元。且上訴人在九十年十一月廿三日在鈞
　　院又稱「我賺的來源是我父親每月給四萬元和我做工所賺的錢。」而每月四萬元
　　之陳述證人陳進財在原審從未及。故可見上訴人所主張儲蓄之來源前後並不一
　　致。
　(三)八十七年間，由於兩造感情已嚴重破裂，上訴人為圖染指被上訴人畢生積蓄，故
    將放置在家中之存摺及定期存單取走，但因被上訴人將印鑑章置於他處，故上訴
    人無法取得。因此，絕非如上訴人所言「將款項存放於上開帳戶及定期存款後，
    存摺、印章及存款單均由原告保管使用」，而事實上定存單均是有年限的，或為
    一年、或為二年、三年，而上訴人所附證二的四張定存單均是在八十七年五、六
    月間由被上訴人存入的，期間至八十八年六月廿三日及七月十二日、十三日及廿
    三日，而彼時並無所謂之變更印鑑的情形；至於補發存摺更遲至八十九年一月十
    九日。因此並非如上訴人所委任之律師於八十九年十月九日所發律師函所述「於
    八十七年間至該分行以遺失印鑑存摺為由，辦理印鑑變更及補發存摺，致本人無
    法領錢」。退萬步言，若上訴人早在八十八年六、七月間欲換單時便已知變更印
    鑑及補發存摺之事，其間更長達一年三個月均未見上訴人為法律上主張或追討該
　　筆款項，此顯有違常理。
　(四)再徵之上訴人在原審九十年三月廿二日調查證據聲請狀中請求函調高雄區中小企
    業銀行楠梓分行（以下簡稱高企楠梓分行）有十五筆之存提款憑條，並稱「本件
    原審借用被告名義，於高雄區中企業銀行楠梓分行開設帳號，由原告自行提、存
    款，於前開各筆提、存款或轉帳，均由原告自行填載憑條，留有原告字跡：：被
    告辯稱該存摺、印章均係被告自行保管使用，顯非實在。」而綜觀高企楠梓分行
    九十年四月十九日以高銀總楠號函檢送之十四份存取款憑條上之字跡可知並
    非上訴人一人之字跡。而原審九十年七月十六日筆錄中，訴訟代理人請求法官提
    示存取款條並訊問證人陳姿伶「是否認得兩造筆跡﹖」「認得。」「除了民國八
    十三年十二月廿七日之提款條不確定是否為原告所簽筆跡，其餘都是被告筆跡。
    」可知上訴人所述該系爭帳戶之印章、存摺均是上訴人保管使用並提存款顯非實
    在。反而是證人即兩造之女陳姿伶所證「母親定期單到期都會請父親去辦理，有
　　時母親也會拿錢給父親到銀行存款。」較為中肯。故可知，該系爭帳戶並非上訴
　　人所有，亦非信託予被上訴人的。
　(五)事實上，上訴人主張因算命者認為被上訴人較有財庫故以上訴人之名存錢，此除
    經被上訴人否認外，更可自上訴人在高企楠梓分行八十三年十二月廿七日所新開
    立之000－000－00000000帳號並存入一萬元正，則代表上訴人已
    不相信其所謂算命者之話而欲獨立新戶，且在同日被上訴人之系爭帳戶中亦有現
    金一萬元之存入，因此可見系爭帳戶內八十三年十二月廿七日之一萬元為被上訴
    人所存入，更可推論出系爭帳戶為被上訴人所有。蓋，上訴人若同日有二萬元，
　　自應存入自己所新開立之帳戶內，豈有分開儲存之理。
　(六)綜上所述，被上訴人否認兩造之間曾有任何信託關係，上訴人起訴所指侵權行為
　　及消費寄託之法律關係俱不存在，更無所謂不當得利請求權基礎之存在。
三、證據：援用在原審之立證方法，並聲請訊問證人即兩造之女陳容如。
丙、本院依聲請訊問證人陳容如及依職權向憶得寶公司函查該公司發給被上訴人工資
　　係匯入被上訴人在金融機構之帳戶或以現款支付等情形。
　　　理　　　由
一、上訴人主張：兩造於七十一年五月七日結婚（八十八年九月三十日經臺灣高雄地
　　方法院判決離婚確定），婚後上訴人借用被上訴人名義，於七十一年十二月二十
　　九日，在高雄企銀楠梓分行，開設00000000000000號之系爭活期
　　款帳戶，以利存款，至八十九年十一月二十日止，上訴人計存款五十一萬六千二
　　百七十五元；另上訴人再以被上訴人名義，於上開銀行辦理系爭定存單計一百三
　　十九萬元，兩造並約定前開印鑑章、存款簿及定存單由上訴人保管，詎被上訴人
　　為侵占上開款項，於未經上訴人同意即私自辦理印鑑章變更及補摺手續，致上訴
　　人無法提款，為此終止上開消極信託之契約，依民法第五百九十七條返還該寄託
　　之款項，並依民法第一百八十四條第一項之規定，請求被上訴人給付前開存款金
　　額計一百九十萬六千三百七十五元及其法定遲延利息等語。
二、被上訴人則以：系爭活期存款帳戶、定存單之存款均為被上訴人從事加工、美髮
　　工作之積蓄，並非上訴人所有，而印鑑章、存款簿及定存單自始均由被上訴人保
　　管，嗣上訴人於八十七年間私自取走定存單、存款簿，上訴人主張兩造存有消極
　　信託之契約關係，應負舉證責任等語置辯。
三、查兩造於七十一年五月七日結婚，八十八年九月三十日經原審法院以八十八年度
　　婚字第七五四號民事判決離婚確定，而被上訴人於七十一年十二月二十九日，在
　　高雄企銀楠梓分行，開設系爭活期款帳戶，至八十九年十一月二十日止，上開帳
　　戶尚餘存款五十一萬六千二百七十五元；另被上訴人於上開銀行之定期存款計一
　　百三十九萬元等情，業據上訴人提出存款簿三份、定存單四紙為證，並經原審依
　　職權調取原審法院上開民事案卷；及向高雄企銀調取被告系爭活期存款帳戶、定
　　存單之存提款記錄核閱屬實，有該判決書、記錄在卷可稽，復為兩造所不爭執，
　　堪信為真實。上訴人主張上開金額為其所有，係其父親所贈與，嗣以被上訴人名
　　義存於高雄企銀楠梓分行等語，惟為被上訴人所否認，而以前揭情詞置辯。經查
    ：
　(一)被上訴人因系爭帳戶存摺遺失，乃於八十九年一月十九日至高雄企銀楠梓分行辦
    理補發存摺，但是並未辦理印鑑遺失，此有高雄企銀楠梓分行九十年二月六日高
    銀總楠字第０一六號函附之補摺資料可參，又據證人即兩造之女陳姿伶於原審證
    稱「母親（指被上訴人）定期單到期，都會請父親辦理，有時母親也會拿錢給父
    親（指上訴人）到銀行存款，定期單都是母親保管，存款簿與印章也都由母親保
    管」等語（見一審卷第一八六頁）可見印鑑章一直在被上訴人保管中。又依系爭
    帳戶提領單上筆跡可見並非單一人之筆跡，且依上述證人陳姿伶之證言亦可見兩
    造均曾有存、提款之行為，故不能憑存、提款係何人為之之事實即認系爭帳戶之
    存摺、印鑑章、定存單自始至終均由存、提款人保管、使用等情，上訴人請求鑑
    定上開存、提款筆跡係何人一節，並無必要。
　(二)上訴人稱，因聽信算命之言，故將錢存入被上訴人名下戶頭云云，惟依上訴人所
    製作之存入時間及金額可知，上訴人至遲另於八十三年十二月二十七日在高雄企
    銀楠梓分行開立00000000000000號帳戶，並存入一萬元，但被上
    訴人之系爭帳戶在同日（即八十三年十二月二十七日）及八十四年五月二十三日
    各存入一萬元，由此可見依常理系爭帳戶內八十三年十二月二十七日及八十四年
    五月二十三日各存入之一萬元為被上訴人所存入，從而可推論系爭帳戶為被上訴
    人所有，蓋上訴人若八十三年十二月二十七日同日有二萬元，自應存入自己所新
　　開立之帳戶，不致分開儲存，亦不致在五個月後之八十四年五月二十三日又在被
    上訴人名下之系爭帳戶再存入一萬元。
　(三)上訴人除以自己名義於八十三年十二月二十七日在高雄企銀楠梓分行開設上開活
    期帳戶外，並有定期存款，而定期存款之利息均直接匯入該帳戶，每月之利息約
    四千八百九十三元（以九十年三月份計算），則每年約得利息五萬八千七百十六
    元，上訴人於九十年四月九日將定期存款七筆解約，金額分別為十六萬八千六百
    三十一元、十九萬八千八百十五元、九萬九千五百四十九元、九萬九千一百零三
　　元、九萬九千三百二十二元、九萬九千零十二元及二十九萬七千六百十三元，合
　　計為一百零六萬二千零四十五元等情，業經原審調取上訴人存提款記錄查核屬實
　　；又高雄企銀楠梓分行八十八年度計給付上訴人存款利息十一萬七千八百九十八
　　元，有財政部高雄市國稅局所得資料查詢清單可稽。審酌上訴人前開七筆定期存
　　款之一年利息僅五萬餘元，是十一萬餘元利息之本金應近於二百萬元，證人即兩
　　造長女陳姿伶證述：父親洗衣店之生意不好等語（見一審九十年七月十六日言詞
　　辯論筆錄）及上訴人父親係因上訴人家境不佳而贈與上訴人金錢等情，本院認為
　　僅憑上訴人自身之工作收入實難以累積如此數額之存款，顯見上訴人所稱其父親
　　對其之贈款，應已在上訴人名義之存款中，上訴人主張其父親所贈與之金錢均存
　　入被上訴人名下之系爭帳戶、定存單等語，尚難採取。又本院認定上訴人於八十
　　八年度在高雄企銀楠梓分行利息收入十一萬七千八百九十八元，從而推論其本金
　　將近二百萬元，此為大約之數額，縱使如上訴人所稱當時利率較低，故本金當更
　　少，惟查，縱使當時利率較低故而其本金有少於二百萬元之情形，然而，以上訴
　　人自身微薄之收入扣除其生活費用實難僅憑其自身之收入即能累積如此數額之存
　　款，故仍無於本院認定上訴人父親對其贈款應已在上訴人名義之存款中，故上
　　訴人聲請向高雄企銀楠梓分行函查上訴人名義之上開帳號民國八十八年存入利息
　　十一萬七千八百九十六元其本金為多少一情，核無必要。
    復，依常理，上訴人在八十三年十二月二十七日起，既在高雄企銀楠梓分行已有
　　自己名義之活期存款帳戶，並有多筆定期存款，若系爭被上訴人名義之帳戶內之
　　活期存款及定期存款為上訴人所有，上訴人何以不將系爭被上訴人名義帳戶內之
　　活期存款及定期存款逐筆轉入上訴人自己名下存摺中，且起訴狀所附證二之四張
　　定期存單影本是自八十七年五、六月至八十八年六、七月到期（見一審卷第十七
　　、十八頁），而被上訴人則遲至八十九年一月十九日才去補發存摺，何以上訴人
　　不於八十八年六、七月間持所謂伊自行保管之「印章、存摺」將系爭被上訴人名
　　義帳戶內之活期存款及定期存單轉入自己名下之帳戶，是亦可見系爭被上訴人名
　　義下之活期存款及定期存款尚難認係上訴人所有，「印章、存摺」亦難認平時係
　　由上訴人所保管。
　(四)上訴人雖抗辯稱，上訴人於七十七年二月三日購買中古洗衣機設備四萬五千元，
    同日自系爭帳戶內提領五萬元，又上訴人之父陳進財於八十三年六月間將坐落高
    雄市○○區○○段六八號土地贈與上訴人，上訴人為繳納土地增值稅等費用而自
    系爭帳號提領三十五萬元支應，可見系爭帳號內之款項為上訴人所有云云，惟查
    ，民國七十七年間兩造感情尚未生變，此有原審法院八十八年婚字第七五四號離
    婚事件判決書在卷可憑（見一審卷第四一頁），且為上訴人所自認之事實（見本
    院卷第六頁），且該次領取五萬元之取款條（見一審卷第八九頁）上「乙○○」
    之簽名與被上訴人之簽名（見本院卷第四０頁）以肉眼觀察即可認定係同一人所
    為，則被上訴人在兩造感情未生變之情形領取該五萬元款項供上訴人中古洗衣機
    器設備，作為開設洗衣店之用，自合乎常理，尚難以此即認系爭帳戶內之款項為
    上訴人所有。又被上訴人主張，民國八十三年間兩造感情雖已不睦，上訴人之父
    要將上述土地過戶給上訴人，房子是上訴人名義，當時過戶要繳稅，但上訴人自
　　己的錢存放各處，領起來不便，且土地將來也是留給小孩，所以伊就領款給上訴
　　人繳稅等語（見本院卷第三一頁），被上訴人上開主張合乎常理，故無論該三十
　　五萬元由何人領取（見一審卷第九八頁，取款條上只有被上訴人印章而無簽名，
　　故難以認定由何人領取）亦難以此即認系爭帳號內之款項為上訴人所有。
　(五)上訴人在尚未與被上訴人結婚之前即開設理髮廳，此有高雄縣政府六十九年一月
    六日所核發之營利事業登記證影本在卷可稽（見一審卷第五０頁），婚後曾在憶
    得寶公司從事家庭代工工作，有憶得寶公司函在卷可憑（見一審卷第一六二頁、
    本院卷第三三頁），且曾從事理髮工作，並經證人陳姿伶證述明確（見一審卷第
    一八五至一八八頁）。顯見被上訴人並非無收入之人，在多年積蓄下，存有如系
    爭存款簿、定存單之款項，尚難認為不可能。
　　又旗山分局雖函稱乙○○民國七十年至九十年間並未在該轄美濃郵局設立帳戶云
    云（見一審卷第一七四頁），對於此點，被上訴人陳稱，伊於七十年五月七日嫁
    給上訴人之後二年，即在民國七十二年左右就陸續把存放在美濃郵局的錢領出並
    辦解約，既已解約，且當時並非電腦作業，故資料才未保留至今等語，要屬合理
　　可取，且，被上訴人婚前既已開設理髮廳，自身有收入，自難認其所稱，婚前在
    娘家之郵局開設帳戶存款等情為不可採信。
　　又原審向憶得寶公司函查被上訴人乙○○在該公司就職及歷年薪資紀錄，該公司
    雖函稱「因本公司只有查到年度的薪資紀錄」因此只能證明其工作年資年４
    月至８月，工作期間的薪資為新台幣七萬五千一百零八元」等語（見一審卷第一
    六二頁），對於此點，被上訴人陳稱，民國八十年間起憶得寶公司就拿加工品來
    給伊之家給伊做，做到將近民國八十五年，此看國稅局八十四年度綜合所得稅稅
    額證明書（見本院卷第四六頁）即可證明伊所稱之在憶得寶公司工作的時間較正
    確，該公司保存之資料，據該公司曾向伊表示有部分資料散失，且憶得寶公司有
    二家關係企業等語，查依上開國稅局八十四年度綜合所得稅稅額證明書所載，可
    見被上訴人在當年度薪資所得額部分合計即為二十八萬六千七百四十六元，（加
    上其他所得，當年所得總額為三十九萬五千六百十四元），遠高於上述憶得寶公
　　司所稱之七萬五千一百零八元，故被上訴人此部分所陳，亦屬合理可採，上訴人
    據上述憶得寶公司函而辯稱，被上訴人收入甚低，故系爭帳戶之款項非被上訴人
    所有云云，亦難採取。
    上訴人另辯稱，被上訴人在憶得寶公司之薪資收入係由公司直接匯入被上訴人在
　　高雄市第三信用合作社右昌分社之帳戶，故系爭帳戶內之款項非被上訴人所有云
　　云，對此，被上訴人陳稱，伊做憶得寶公司之家庭代工，故薪資有時係由伊直接
　　至該公司領取現金，有時由該公司送至伊住處領取等語，又本院向該公司函查結
　　果，該公司函稱「乙○○在本公司就職期間，其薪資一律以現金發放，因本公司
　　於民國年３月份才開始向彰化銀行辦理薪資轉帳之事宜」等語（見本院卷第七
　　三頁），可見該公司係發放現金給被上訴人，故上訴人此部分所辯，並不足採。
四、綜上所述，被上訴人為系爭存款簿、定存單之名義人，原則上僅被上訴人可就該
    文件表彰之文義行使權利，且權利行使之結果歸屬於自己，上訴人主張上開存款
    為渠所有，惟所舉之證據尚有不足，且如上所述，被上訴人婚前婚後均曾從事美
    髮工作，婚後亦曾從事家庭代工工作，並非無收入之人，且上訴人之父亦曾給付
    被上訴人二十萬元供家庭生活費，此亦經上訴人之父陳進財證述明確，（被上訴
    人亦自認該二十萬元存入郵局），故被上訴人在多年積蓄下，存有如系爭存款簿
    、定存單之金額，亦非不可能。且上訴人有自己名義之存款如上所述，若被上訴
    人名義之存款亦屬上訴人所有，對自身亦有收入而持家之被上訴人而言，顯不合
    理。從而，上訴人依返還信託物、返還寄託物、返還不當得利等法律關係提起本
    件之訴，自屬無理由。又如上所述，系爭存款簿、定存單上存款為被上訴人所有
    ，並非上訴人所有，被上訴人縱使將該金錢處分或變更存款簿，亦未損及上訴人
    之權益，上訴人依侵權行為之法律關係請求被上訴人賠償損害，亦屬無理由。從
    而，原審為上訴人敗訴之判決，並駁回其假執行之聲請，核無不合，上訴意旨指
　　摘原判決不當，求予廢棄改判，為無理由，應予駁回。
五、本件事證已明，上訴人聲請向高雄企銀楠梓分行查詢定期存單到期是否不使用原
    留印鑑即可換單，欲證明被上訴人於本院九十年十月三十日陳述「定期存款到期
    不用印章就可換單」係錯誤，顯見該存單為被上訴人所有，否則上訴人豈會不知
　　此手續云云，惟查，被上訴人就此陳稱，定期存款到期後，伊有拿印章和定期存
　　單給上訴人去換單，伊之前陳述不用印章指的是要拿錢去銀行存款不需要印章，
　　要更換定期存單時，伊拿印章給上訴人的時候，伊女兒陳姿伶有看到，並在原審
　　作證過等語（見本院卷第五一頁）已就其先前於本院九十年十月三十日準備程序
　　期日所為之陳述做合理之說明，故無函查之必要，又兩造其餘攻擊方法及所提證
　　據，與判決之結果，不生影響，故不一一論述，併此明。
六、據上論結，本件上訴為無理由，依民事訴訟法第四百四十九條第一項、第七十八
    條，判決如主文。
中　　　華　　　民　　　國　　九十一　　年　　　六　　　月　　　五　　　日
　　　　　　　　　　　　　　　　　　　臺灣高等法院高雄分院民事第五庭
~B1審判長法官　蔡明宛
~B2法　　　官　林健彥
~B3法　　　官　黃科瑜
右為正本係照原本作成。
如對本判決上訴，須於判決送達後二十日內向本院提出上訴狀，未表明上訴理由者，
，應於上訴後二十日內向本院提出理由書（均須按他造當事人之人數附繕本）。上訴
時應提出委任律師或具有律師資格之人之委任狀，並依附註條文規定辦理。
中　　　華　　　民　　　國　　九十一　　年　　　六　　　月　　　七　　　日
~B法院書記官　蘇恒仁
附註：
民事訴訟法第四百六十六條之一：
對於第二審判決上訴，上訴人應委任律師為訴訟代理人，但上訴人或其法定代理人具
有律師資格者，不在此限。
上訴人之配偶、三親等內之血親、二親等內之姻親，或上訴人為法人、中央或地方機
關時，其所屬專任人員具有律師資格並經法院認為適當者，亦得為第三審訴訟代理人。
第一項但書及第二項情形，應於提起上訴或委任時釋明之。
                                                                    ＨＫＱ
